臺灣臺北地方法院民事判決　　　　　　　96年度訴字第1517號
原　　　告　丙○○
訴訟代理人　甲○○
被　　　告　丁○○
　　　　　　　　　　　另案在臺灣臺北監獄臺北分監執行中
被　　　告　乙○○
　　　　　　　　　　　　號
上列當事人間侵權行為損害賠償事件，本院於民國96年6月11日
言詞辯論終結，判決如下：
    主      文
被告丁○○應給付原告新臺幣壹拾捌萬仟壹佰壹拾肆元，及自
民國九十六年六月十一日起至清償日止，按年息百分之五計算之
利息。
原告其餘之訴駁回。
訴訟費用由被告丁○○負擔百分之卅五；餘由原告負擔。
本判決原告勝訴部分以新臺幣陸萬壹仟元供擔保後，得假執行；
但被告丁○○得以新臺幣壹拾捌萬仟壹佰壹拾肆元為原告預供
擔保，而免為假執行。
原告其餘假執行之聲請駁回。
    事實及理由
一、原告主張：伊於民國95年5月21日凌晨4時55分許，騎乘車牌
    FVL-171號重型機車遇紅燈臨停在臺北市○○街及中山北路
    口，詎被告丁○○駕駛車號QU-1291號自小客貨車，沿臺北
    市○○區○○街西向東方向行駛，應注意市區道路行駛，時
    速不得超過50公里，依當時情況，亦無不能注意之情形，竟
    疏未注意，以時速70公里行經上開路口時，適被告乙○○駕
    駛車號FH-2856號自小客車沿中山北路由南往北方向行駛，
    亦應注意行經交叉路，轉彎車應讓直行車先行，竟貿然左轉
    ，致被告丁○○所駕駛自小客貨車撞擊被告乙○○所駕駛自
    小客車，碰撞衝力使乙○○上開車輛180度迴轉，撞擊伊所
    騎乘上開機車，人車倒地，受有左側第5、6肋骨閉鎖性骨折
    併血胸、胸壁挫傷及左手深度撕裂傷等傷害，所騎乘之機車
    及攜帶手機亦遭毀損。共計支出醫療費用新臺幣（下同）3
    萬5526元、機車受損修理費1萬3500元、手機換新費用4990
    元、喪失及減少勞動能力損害40萬9200元，及精神慰撫金10
    萬元，合計受損害56萬3216元，爰依共同侵權行為法律關係
    ，請求被告如數連帶給付等語。併聲明：(一)被告應連帶給付
    原告56萬3216元，及被告乙○○自起訴狀繕本送達翌日起，
    被告丁○○自96年6月11日起，均至清償日止，按年息百分
    之五計算之利息。(二)願供擔保請准宣告假執行。
二、被告各以：(一)丁○○：對於上開時地駕車超速致原告受傷事
    實並不爭執，願賠償醫療費用、機車受損費用及手機換新費
    用，至原告請求喪失及減少勞動能力損害則予否認，慰撫金
    過高，應予酌減；(二)乙○○：伊係在行進方向之交通號誌甫
    由綠燈轉黃燈之際才左轉，當時雖發現行駛在對向外側車道
    之丁○○所駕駛自小貨車往該路口方向行駛，但伊認為距離
    甚遠應該不致妨礙伊完成左轉，始仍左轉行駛，此係因丁○
    ○車速太快，導致伊駕駛自小客車受撞擊後迴轉180度才會
    撞及原告，伊並無故意過失；各等語置辯。併聲明：(一)原告
    之訴及假執行之聲請均駁回。(二)如受不利判決，願供擔保請
    准宣告免假執行。
三、查丁○○於95年5月21日凌晨4時55分許，駕駛車號QU-1291
    號自小客貨車，沿臺北市○○區○○街西向東方向超速行駛
    ，途經錦西街、中山北路口時，適乙○○駕駛車號FH-2856
    號自小客車沿中山北路由南往北方向行經錦西街口欲左轉錦
    西街，二車發生碰撞，碰撞衝力使乙○○上開車輛180度迴
    轉，撞擊遇紅燈臨停錦西街口由原告騎乘之FLV-171號重型
    機車，人車倒地，致原告受有左側第5、6肋骨閉鎖性骨折併
    血胸、胸壁挫傷及左手深度撕裂傷等傷害，機車及攜帶手機
    亦遭毀損等情，業據證人張碧夏於刑事庭證述屬實，且有道
    路交通事故調查報告書、交通事件談話記錄表、道路交通事
    故補充資料表為證，參以乙○○駕駛自小客車之車尾部分遭
    丁○○駕車撞擊後，車頭方向由東往西迴轉近180度變成由
    西往東方向，且丁○○車輛之煞車痕在其所行駛車道至該路
    口撞擊乙○○車輛處即長達24.2公尺，接近乙○○車輛位置
    後仍接續有丁○○車輛煞車痕跡，丁○○所駕車輛又係車首
    橫轉撞及中山北路北往南內側車道與外側車道間之路樹分隔
    島後始停止，亦有現場照片14張及道路交通事故現場圖1份
    可資參照，再佐以臺北市車輛行車事故鑑定委員會93年3月
    16 日北鑑審字第09530034600號函送之鑑定意見書亦本同此
    旨，認為丁○○超速為肇事主因，足見丁○○當時確有超速
    行駛且車速甚快之情形。又原告因本件交通事故受有上揭傷
    害，亦有馬偕紀念醫院出具診斷證明書存卷可憑，並經本院
    調閱刑事卷宗核閱屬實，復為被告丁○○所不爭執，自堪信
    為真。
四、按行車速度，依速限標誌或標線，無速限標誌或標線者，行
    車時速不得超過50公里；汽車行駛時，駕駛人應注意車前狀
    況，並隨時採取必要之安全措施，道路交通安全規則第93條
    第1項第1款、第94條第3項分別定有明文。被告丁○○駕車
    行經本件交通事故發生之交岔路口時，本應注意上開規定，
    遵守速限，並注意車前狀況，隨時採取必要安全，且依當時
    天候及道路狀況等駕駛環境，並無不能注意之情事，竟疏未
    注意貿然超速通過以致肇事，就本件交通事故之發生應有過
    失。又丁○○所駕車輛雖未直接撞擊原告機車，惟若非丁○
    ○違規超速煞車不及衝撞已完成左轉之乙○○車輛，致乙○
    ○車輛因撞擊力迴轉180度，而撞擊原告機車，則僅因乙○
    ○所駕車輛左轉當不致撞擊原告機車，使人車倒地而受傷，
    是丁○○上開過失與原告受傷結果，顯有相當因果關係。被
    告丁○○所涉過失傷害刑責，亦經本院刑事庭以94年度交易
    緝字第14號判決判處有期徒刑4月確定，有該刑事判決可稽
    。是原告主張被告丁○○成立侵權行為，應屬有據。
五、又依民法第185條第1項之規定，共同侵權行為人固連帶負損
    害賠償責任，惟同條項前段所謂共同侵權行為，須共同行為
    人皆已具備侵權行為之要件始能成立，若其中一人無故意過
    失，則其人非侵權行為人，不負與其他具備侵權行為要件之
    人連帶賠償損害之責任（最高法院22年上字第3437號判例意
    旨參照）。經查：
  (一)丁○○於事發時接受處理交通事故警員詢問時，即陳述其當
    時所駕駛自小貨車之車速約達時速70公里，並稱其直行進入
    該路口時發覺被告乙○○所駕駛車輛左轉中，其雖立即煞車
    仍來不及而以所駕駛車輛之車頭撞及乙○○駕駛車輛之後車
    尾等語，有該交通事故談話紀錄表影本1份附卷可稽；又丁
    ○○當時確有超速行駛且車速甚快之情形，已如前述；觀諸
    乙○○所駕駛車輛遭撞擊部位在右後方尾部，有該車輛照片
    後方照片3張可按（參見偵查卷第67、68頁），且發生撞擊
    地點已超越中山北路南往北車道而在中山北路北往南外側車
    道緊鄰轉入錦西街往西方向路口處，該路段之中山北路內側
    車道與外側車道間有路樹分隔島而有相當寬度，亦有該路口
    現場照片3張（參見偵查卷第64、70頁）暨現場圖各1份可考
    ，堪認發生撞擊時乙○○所駕駛車輛非惟已由中山北路南往
    北之內側車道左轉進入該路口且穿越對向之中山北路北往南
    內側車道，其前車身更已越過中山北路北往南外側車道寬度
    之一半以上距離，足見乙○○已進入該交岔路口中心處開始
    轉彎且接近完成左轉。
  (二)雖依95年6月30日修正、同年7月1日施行前之道路交通安全
    規則第102條第7款規定汽車行駛至交岔路口，轉彎車應讓直
    行車先行，已無修正前之同法條第6款但書所規定直行車尚
    未進入交岔路口，轉彎車已達中心處開始轉彎，直行車應讓
    轉彎車先行之內容，但此規定係在本件車禍後始修正刪除，
    以系爭車禍發生時所明定之注意義務規範內容，仍有直行車
    應讓已進入路口中心處開始轉彎之轉彎車先行之適用，準此
    ，丁○○之直行車應禮讓已進入該交岔路口中心處開始轉彎
    且接近完成左轉之乙○○所駕駛車輛先行，能否謂乙○○有
    左轉車未讓直行車先行之過失，已有疑問。
  (三)況參諸丁○○係在尚未進入該交岔路口前即有開始煞車之行
    為，有上開卷附道路交通事故現場圖上所示至該路口與乙○
    ○車輛接近處長達24.2公尺之煞車痕可證，已如前述，其又
    係在超速且車速甚快之情形下與乙○○發生撞擊，乙○○辯
    稱其開始轉彎時雖有見到丁○○所駕駛車輛，但認為距離尚
    遠應不致發生撞擊乙節，即非全然無稽，在乙○○開始轉彎
    時因信任丁○○與其將行經之路口尚有相當距離，應不致與
    其車輛發生撞擊，係因丁○○高速行駛導致其研判與實情有
    誤，且乙○○遭撞擊部位又在車後方尾部，難認其在撞擊發
    生前足以就車前等狀況為相當注意義務且得採取必要防止措
    施而能避免該撞擊事故發生等情形下，尚難謂乙○○對與丁
    ○○互相撞擊之結果有何應注意、能注意卻未注意之過失行
    為。
  (四)臺北市車輛行車事故鑑定委員會鑑定報告雖認乙○○有左轉
    疏忽之行為，惟就乙○○是否左轉前未注意或未看清丁○○
    來車之說明，與乙○○於談話紀錄中即提及左轉時有見到丁
    ○○來車者不符，該鑑定報告復認乙○○對丁○○之車速判
    斷錯誤或亦為肇事原因，但以乙○○已說明當時丁○○距離
    路口尚有相當距離，且丁○○係在何時加速且將以違反道路
    交通安全規則相關規範之何程度高速行駛等，本非乙○○所
    得預見，原告復未舉證足認乙○○開始進行左轉前即得與聞
    該情，自不得作為不利乙○○之佐憑。
  (五)至於乙○○持逾期駕照駕車乙事，要屬其未依相關交通規則
    辦理而有違規行為之問題，尚與上述撞擊事故無相當因果關
    係，亦無從認乙○○就此有何過失。故原告主張乙○○須與
    丁○○負共同侵權行為責任云云，即無足取。
六、次按不法侵害他人之身體或健康者，對於被害人因此喪失或
    減少勞動能力或增加生活上之需要時，應負損害賠償責任；
    不法侵害他人身體或健康者，被害人雖非財產上之損害，亦
    得請求賠償相當之金額；又不法毀損他人之物者，應向被害
    人賠償其物因毀損所減少之價額，民法第193條第1項、第
    195條第1項前段、第196條分別定有明文。本件被告丁○○
    因前揭駕車過失，對於原告負侵權行為責任，則原告自得依
    上開規定請求被告丁○○賠償，詳述如下：
  (一)關於醫療費用部分：
    原告主張其因本件交通事故，支出醫療費用3萬5526元，業
    據其提出馬偕醫院醫療費用單據為證（見北調卷第9-16頁
    ），為被告丁○○所不爭執（見本院卷第39頁反面），此部
    分請求，應予准許。
  (二)關於手機換新及機車修理費用：
    原告主張其因本件交通事故，機車受損修理費1萬3500元、
    手機換新費用4990元，已據提出景發車業有限公司客戶保養
    資料表、中華電信股份有限公司統一發票可憑（見北調卷第
    17至19頁），復為被告丁○○所不爭執（見本院卷第39頁反
    面），亦應准許。
  (三)關於不能工作之損害部分：
  1.原告主張其於本件交通事故前在臺北市濱江菜場租用攤位賣
    菜，自96年3月1日起至95年5月20日止，平均每日獲利為
    3300元，請求被告賠償自95年5月21日起至同年9月20日止因
    本件車禍不能工作損害40萬9200元，固提出攤位租賃契約及
    每日收入明細佐憑（見北調卷第21至28頁、第29至31頁），
    惟為被告所否認。
  2.查原告於94年5月21日入院，94年5月25日施行手術清創，94
    年5月21日至同年5月23日於加護病房治療，94年6月3日出院
    ，宜休養2週，此有馬偕紀念醫院出具診斷證明書可稽（見
    95年偵字第1299號卷第15頁），則原告因本件車禍應有28日
    無法工作，扣除每週休1日共4日，此觀原告提出每日收入明
    細每星期均有1日空白即明，是原告實際工作日數應為24 日
    ，被告丁○○雖否認原告提出每日收入明細真正，惟本院審
    酌原告確係在濱江市場承租攤位賣菜，每月租金即需1萬
    6000元，倘以原告所提上開3個月平均每日獲利3300元，以
    每月實際工作24日計，該月收入即達7萬9200元，顯逾一般
    收入水平，是本院認為應以原告所提95年3月至5月間之最低
    收入月份，即95年4月間平均每日收入2641元計並不為過，
    被告空言否認，為無可採，故原告因本件車禍不能工作之損
    失應為6萬3384元（2641×24＝63384），逾此部分，即乏其
    據，不應准許。
  (四)精神慰撫金：
    查原告因本件交通事故，受有左側第5、6肋骨閉鎖性骨折併
    血胸、胸壁挫傷及左手深度撕裂傷等傷害，並經歷手術、住
    院治療，住院期間達2星期，在身體及精神上自受相當之痛
    苦。爰斟酌原告係高中畢業，在市場賣菜維生，名下並無不
    動產，有機車2輛、貨車1輛、汽車1輛（見本院卷第28頁反
    面），被告丁○○於94年薪資所得2萬6839元，併有稅務電
    子閘門所得調件明細表可按（見本院卷第31至32-2頁），及
    兩造之身分、地位及經濟能力並原告所受傷害程度等一切情
    狀，認原告請求精神慰撫金10萬元，應屬適當。
  (五)依上所述，原告因本件交通事故所受損害共計21萬7400元（
    計算式：35526元＋13500元＋4990元＋63384元＋100000元
    ＝21萬7400元）。
七、又依強制汽車責任保險法第32條規定，保險人依本法規定所
    為之保險給付，視為被保險人損害賠償金額之一部分；被保
    險人受賠償請求時，得扣除之。經查原告自承因本件車禍已
    於94年7月26日領取強制責任保險理賠金3萬4286元，有其提
    出合作金庫銀行存摺影本可稽，自應予以扣除，則被告應賠
    償原告損害之金額為18萬3114元（計算式：000000－00000
    ＝183114）。
八、綜上所述，原告依侵權行為法律關係，請求被告丁○○賠償
    18萬3114元，及自96年6月11日起至清償日止，按年息百分
    之五計算之利息，為有理由，應予准許；逾此部分，為無理
    由，不應准許。兩造陳明願供擔保，聲請宣告假執行或免為
    假執行，經核原告勝訴部分，合於法律規定，爰分別酌定相
    當之擔保金額宣告之；原告其餘假執行之聲請，因訴之駁回
    而失所依據，不予准許。
九、本件為判決之基礎已臻明確，兩造其餘之攻擊或防禦方法及
    未經援用之證據，經本院斟酌後，認為均不足以影響本判決
    之結果，自無逐一詳予論駁之必要，併此敘明。
據上論結：原告之訴為一部有理由、一部無理由，依民事訴訟法
第79條、第390條第2項、第392條第2項，判決如主文。
中　　華　　民　　國　　96　　年　　6 　　月　　22　　日
                  民事第五庭    法　官　胡宏文
以上正本係照原本作成
如對本判決上訴，須於判決送達後20日內向本院提出上訴狀
中　　華　　民　　國　　96　　年　　6 　　月　　22　　日
                    　　　　　　書記官　曾寶生
